【裁判字號】    97,易,452
【裁判日期】    970630
【裁判案由】    恐嚇取財
【裁判全文】
臺灣新竹地方法院刑事判決               97年度易字第452號
公  訴  人  臺灣新竹地方法院檢察署檢察官
被      告  乙○○
上列被告因恐嚇取財案件，經檢察官提起公訴（97年度偵字第28
10號），經被告於本院準備程序中，就被訴事實為有罪之陳述，
經告知被告簡式審判程序之旨，並聽取檢察官、被告之意見後，
經本院合議庭裁定由受命法官進行簡式審判程序，本院判決如下
：
    主    文
乙○○意圖為自己不法之所有，以詐術使人將本人之物交付，累
犯，處有期徒刑陸月，如易科罰金，以新臺幣壹仟元折算壹日。
    犯罪事實
一、乙○○前於民國87年間，因違反懲治盜匪條例案件，經臺灣
    屏東地方法院於87年9月30日以87年度少連訴字第7號判決判
    處有期徒刑9 年，經乙○○不服提起上訴，嗣於臺灣高等法
    院高雄分院審理時撤回上訴而確定，於94年11月23日縮短刑
    期假釋付保護管束出監，甫於97年1 月20日縮刑期滿假釋未
    經撤銷視為已執行完畢論。竟基於意圖為自己不法所有之單
    一接續犯意，利用其女友葉昱妘離家、家人遍尋不著之際，
    自97年3月30日起，以葉昱妘所有之門號0000000000號行動
    電話，多次傳送「錢我會找人去跟我朋友拿」、「這就是我
    的好爸爸嗎？見不到我來世在見了，我恨你們大人」、「算
    了我不多說了我朋友已經先匯三萬元給我救急了我不想在跟
    你說話了再見」、「爸：先幫我約我朋友姓陳的那位好嗎，
    我不好意思打給他，您拿多少給他我今要用到」、「因為女
    兒的錯導致他失去工作，我們快繳不出房租跟生活費了。所
    以跟您拜託幫忙找們一次好嗎？」、「爸：您願意幫我的話
    ，請幫我打給我朋友0000000000他姓陳，因為我請他幫忙過
    一次不好意思在請他幫忙。我信任他所以請您放心好嗎，我
    會找人去跟他拿，不願意幫那就當我沒說。」、「爸：你騙
    我，你根本無跟他聯絡拿錢給我。我好難過您是不是都隨便
    說說而以，大不了去酒店上班賺比較快，我討厭您了」、「
    爸：給我消息好嗎我餓到暈了好痛苦」等簡訊內容予葉昱妘
    之父親甲○○，以其女兒葉昱妘生活不濟、餓死、欲至酒店
    上班等不實事項告知甲○○，致甲○○信以為真，因而於97
    年4月4日下午某時交付生活費用新臺幣（下同）3,000元予
    乙○○。乙○○再於97年4月12日下午某時、化名葉昱妘好
    友「陳彥騰」，佯稱受葉昱妘之託，前往新竹縣湖口鄉○○
    路313號向甲○○索取2萬2,000元。嗣於97年4月17日下午4
    時40分，乙○○再次前往新竹縣湖口鄉○○路185號，向受
    甲○○囑託交付金錢之張堂林索取款項時，為警當場查獲，
    並當場查扣門號0000000000號行動電話1支（已暫發還乙○
    ○保管）。
二、案經甲○○訴由及新竹縣警察局移送臺灣新竹地方法院檢察
    署檢察官偵查起訴。
    理    由
一、程序部分：
    按除被告所犯為死刑、無期徒刑、最輕本刑為3 年以上有期
    徒刑之罪或高等法院管轄第一審案件者外，於前條第1 項程
    序進行中，被告先就被訴事實為有罪之陳述時，審判長得告
    知被告簡式審判程序之旨，並聽取當事人、代理人、辯護人
    及輔佐人之意見後，裁定進行簡式審判程序，刑事訴訟法第
    273條之1第1 項定有明文。本件被告乙○○所犯係死刑、無
    期徒刑、最輕本刑為3 年以上有期徒刑以外之罪，其於準備
    程序中就被訴事實為有罪之陳述，經告知簡式審判程序之旨
    ，並聽取公訴人及被告之意見後，本院合議庭認為適宜而裁
    定由受命法官獨任進行簡式審判程序，合先敘明。
二、認定被告乙○○犯行所憑之各項證據：
    訊據被告乙○○對於上開犯行，迭於警詢、偵查中及本院準
    備、簡式審判程序時均坦承不諱。其稱：伊於96年年底經由
    網路線上遊戲認識證人葉昱妘後，於97年農曆過年後開始交
    往，後來證人葉昱妘於97年3月30日離開家裡與伊住在臺北
    市○○區○○街278巷3號3樓，但伊並沒有告知證人葉昱妘
    其家人兩人同居的事情，之後他於97年3月30日、同年4月2
    日、9日、11日至16日先後以葉昱妘使用之門號0000000000
    號行動電話發簡訊給告訴人甲○○，伊有告訴證人葉昱妘發
    簡訊之事情，但沒有告知簡訊的內容，目的是要向告訴人甲
    ○○拿取一些金錢做為房租及平常伊與葉昱妘生活的費用，
    第1次有拿到3,000元及衣服，第2次有拿到2萬2,000元，但
    詳細時間已記不得，第3次就被警察查獲，伊之所以化名「
    陳彥騰」係為了防止告訴人甲○○找到證人葉昱妘等語（見
    偵查卷第8、11至13、89至91、99頁，本院卷第14、15、20
    至24頁）。此外，復有：
（一）告訴人即被害人甲○○於警詢、偵查中及本院準備、簡式
      審判程序時指訴稱：他於97年3月30日遭1名自稱「陳彥騰
      」的男子即被告乙○○使用其女兒葉昱妘之門號00000000
      00號行動電話發出簡訊向他訛取錢財，他因基於愛護其女
      兒葉昱妘而受騙，他就打電話與被告乙○○聯絡，之後被
      告乙○○於97年4月4日下午、97年4 月12日下午，分別到
      他家及證人張堂林家拿錢，且他以為被告乙○○是幫忙解
      決事情的朋友還多拿2,000元車資，至於第3次原本打算要
      給被告乙○○6,000 元，但最後並沒有再拿錢給被告乙○
      ○，且他擔心其女兒葉昱妘安危，因而報警處理等語（見
      偵查卷第16至18、13至25、97至99頁，本院卷第14、15、
      23頁）。
（二）證人葉昱妘於警詢、偵查中證述稱：她與被告乙○○係男
      女朋友關係，兩人於96年下半年經由網路遊戲認識，並於
      97年2月間開始在一起，於97年3月30日上午她離家，被告
      乙○○就開車戴她到臺北，之後她就住在被告乙○○的家
      裡，而在她離家期間，她知道被告乙○○有使用其門號00
      00000000號行動電話傳過簡訊給其父親即告訴人甲○○，
      但對於簡訊的內容及次數她並不知道（見偵查卷第14、15
      、95至99頁）。
（三）證人張堂林於警詢中證述稱：有1 名自稱「陳彥騰」的男
      子（即被告乙○○）打電話給他舅舅即告訴人甲○○，要
      向告訴人甲○○要錢，第1 次是於97年4月4日在告訴人甲
      ○○家中拿3,000元，第2次是於97年4月12日在他家中拿2
      萬4,000元，第3 次是於97年4月17日，但因告訴人甲○○
      要上班開會沒空，就拜託他把錢交給被告乙○○，他就於
      97年4 月17日上午11時許，打電話給被告乙○○約在新竹
      縣湖口鄉○○路185號前碰面，但被告乙○○直到下午4時
      40分許才出現，即被員警當場查獲等語（見偵查卷第26至
      28頁）。
（四）新竹縣政府警察局97年4 月17日扣押筆錄、扣押物品目錄
      表、失蹤人口系統－資料報表、受（處）理失蹤人口案件
      登記表、車籍查詢－基本資料詳細畫面、門號0000000000
      號行動電話自97年3月27日至97年4月1日、97年4月12日雙
      向通聯紀錄及簡訊內容翻拍照片42張等資料在卷可參（見
      偵查卷第29至55、60至81頁）。
（五）綜上，本件事證業臻明確，被告乙○○上揭犯行至堪認定
      ，應依法予以論科。
三、論罪科刑：
（一）核被告乙○○基於意圖為自己不法所有之接續犯意聯絡，
      於97年3月30日起至同年4月16日止以行動電話簡訊之詐騙
      方式，引誘被害人甲○○陷於錯誤，因而致甲○○先後交
      付3,000 元、2萬2,000元（合計2萬5,000元）予被告乙○
      ○。是核被告乙○○所為，均係犯刑法第339條第1項之詐
      欺取財罪。且被告乙○○所為之上開數次詐欺取財犯行，
      時間緊接，方法相同，依最高法院86年臺上字第3295號判
      例意旨，數行為於同時同地或密切接近之時地實施，侵害
      同一之法益，各行為之獨立性極為薄弱，依一般社會健全
      觀念，在時間差距上，難以強行分開，在刑法評價上，以
      視為數個舉動之接續施行，合為包括之一行為予以評價，
      較為合理，即透過對於同一法益之同種類侵害行為繼續不
      間斷之實行，業已稀釋個別行為之獨立性，致使刑法評價
      時將之視為單一、整體之犯罪行為，而應論以接續犯。
      至原起訴書認被告乙○○係犯刑法第346條第1項之恐嚇取
      財罪，容有誤會，此部分已經公訴檢察官於蒞庭時當庭變
      更起訴法條，附此敘明（見本院卷第13頁背面）。
（二）累犯：被告乙○○前於87年間，因違反懲治盜匪條例案件
      ，經臺灣屏東地方法院於87年9 月30日以87年度少連訴字
      第7號判決判處有期徒刑9年，經被告乙○○不服提起上訴
      ，嗣於臺灣高等法院高雄分院審理時撤回上訴而確定，於
      94 年11月23日縮短刑期假釋付保護管束出監，甫於97年1
      月20日縮刑期滿假釋未經撤銷視為已執行完畢等情，有臺
      灣高等法院被告前案紀錄表、臺灣新竹地方法院檢察署刑
      案資料查註紀錄表各1份在卷可稽，其前受有期徒刑執行
      完畢，於5年以內故意再犯本件最重本刑為有期徒刑以上
      之罪，為累犯，應依刑法第47條第1項之規定加重其刑。
（三）量刑：爰審酌被告乙○○有上開前案紀錄外，足徵其素行
      非佳，惟考量被告乙○○與證人葉昱妘與本件案發當時係
      男女朋友關係，為謀不勞而獲，而向告訴人甲○○施行詐
      術，以獲不法報償，致罹刑章，犯後坦承犯行不諱，態度
      尚可，告訴人甲○○當庭表示若被告乙○○願捐款3萬元
      予弱勢團體表彰回饋社會之心則願原諒被告乙○○（見本
      院卷第14頁背面），惟被告乙○○至今尚未捐款3萬元等
      一切情狀，認蒞庭檢察官具體求刑有期徒刑6月，尚屬適
      當，爰量處如主文所示之刑，併依刑法第41條第1項前段
      諭知易科罰金之折算標準。
據上論斷，應依刑事訴訟法第273條之1 第1項、第299條第1項前
段，刑法第339條第1項、第47條第1項、第41條第1項前段，刑法
施行法第1條之1第1項、第2項前段，判決如主文。
本案經檢察官陳麗芬到庭執行職務。
中    華    民    國     97    年     6     月   30   日
                  臺灣新竹地方法院刑事第四庭
                              法  官  劉兆菊
上正本證明與原本無異。
如不服本判決應於收受本判決後10日內向本院提出上訴書狀，上
訴書狀應敘述具體理由。上訴書狀未敘述上訴理由者，應於上訴
期間屆滿後20日內補提理由書狀於本院「切勿逕送上級法院」。
                              書記官  蕭汝芳
中    華    民    國     97    年     6     月   30   日
附錄本案論罪科刑法條：
中華民國刑法第339條
意圖為自己或第三人不法之所有，以詐術使人將本人或第三人之
物交付者，處5年以下有期徒刑、拘役或科或併科1,000元以下罰
金。
以前項方法得財產上不法之利益或使第三人得之者，亦同。


司法院資訊處製作；財團法人民間司法改革基金會備份。
